【裁判字號】    98,上易,599
【裁判日期】    980331
【裁判案由】    傷害等
【裁判全文】
臺灣高等法院刑事判決                 98年度上易字第599號
上  訴  人
即  被  告  乙○○
選任辯護人  王淑琍律師
上列上訴人因傷害等案件，不服臺灣臺北地方法院97年度易字第
1557號，中華民國97年12月19日第一審判決（起訴案號：臺灣臺
北地方法院檢察署97年度偵字第2312號），提起上訴，本院判決
如下：
    主  文
原判決撤銷。
乙○○因過失傷害人，處拘役貳拾日，如易科罰金，以新臺幣壹
仟元折算壹日；又傷害人之身體，處有期徒刑伍月，如易科罰金
，以新臺幣壹仟元折算壹日。
    事  實
一、乙○○於民國96年9 月4 日中午12時30分許，駕駛車號7270
    -N M號自小客車，沿臺北市○○區○○路1段由北往南、在
    第二與第三車道間行駛，行經臺北市松山區市○○道○段與
    基隆路1段路口時，本應注意汽車行使至交岔路口，轉彎車
    應讓直行車先行，而當時天氣晴，視距良好，且該處為一般
    市區道路○○○路口，柏油路面乾燥無缺陷及障礙物，依其
    知識、能力並無不能注意之情事，竟疏未注意及此，右轉彎
    時未注意右後方來車，貿然右轉欲駛入市○○道，致騎乘車
    號K3C-718號重機車、沿第三車道、由右後方直行基隆路之
    丙○○剎車不及，撞到乙○○所駕駛上開自小客車之右前車
    門，因而人車倒地，受有左手掌擦傷之傷害。乙○○於肇事
    後在有偵查犯罪職權之公務員或機關知悉其犯行前，親自電
    話報警，自首並接受裁判。詎乙○○於等待員警前往現場處
    理期間，與丙○○發生口角，乙○○竟另基於基於傷害、毀
    損之犯意，於上開地點揮拳毆打丙○○之頭部，致丙○○受
    有左眼眶下方多處撕裂傷、左眼撞擊傷併視網膜水腫之傷害
    ；其所有之左眼鏡鏡片及左邊鏡框向外彎因而損壞不堪使用
    。
二、案經丙○○訴由臺北市政府警察局松山分局報告臺灣臺北地
    方法院檢察署檢察官聲請簡易判決處刑，原審改依通常程序
    審理。
    理  由
壹、程序部分：
一、按告訴乃論之罪，其告訴應自得為告訴之人知悉犯人之時起
    ，於六個月內為之，刑事訴訟法第237條第1項定有明文。本
    件犯行係被告於96年9月4日為之，而告訴人丙○○於案發後
    ，分別於96年9月26日、11月1日向臺灣臺北地方法院檢察署
    或臺北市警察局松山分局提出傷害、毀損及過失傷害之告訴
    ，此有告訴狀及警詢筆錄在卷為憑（見偵查卷(一)第1、2、15
    頁），其告訴並未逾期，被告辯護人主張本件告訴已經逾期
    ，容有誤會。
二、次按於第一審辯論終結前，得就與本案相牽連之犯罪，追加
    起訴。追加起訴，得於審判期日以言詞為之，刑事訴訟法第
    265條規定明確。本件上訴人即被告乙○○所犯過失傷害部
    分，業由檢察官於94年7月21日在原審審判期日時以言詞追
    加起訴，且經核此部分與原起訴被告傷害之犯罪事實，屬一
    人犯數罪之相牽連案件，此部分之追加起訴，於法尚無不合
    ，先予敘明。
三、又「被告以外之人於審判外之陳述，雖不符前四條之規定，
    而經當事人於審判程序同意作為證據，法院審酌該言詞陳述
    或書面陳述作成時之情況，認為適當者，亦得為證據。」刑
    事訴訟法第一百五十九條之五第一項定有明文。經查：本院
    以下所引用被告以外之人於審判外之言詞或書面陳述，雖均
    屬傳聞證據，然檢察官、被告及被告選任辯護人對該證據之
    證據能力均未表示異議，且同意作為證據使用（見本院卷第
    31 、32頁），本院審酌上開證據作成時之情況，亦認為無
    不當之處，依上開規定乃有證據能力，合先敘明。
貳、實體部分：
一、訊據被告乙○○固坦承於上述時、地駕駛自小客車與告訴人
    丙○○騎乘之機車相撞之事實，惟否認有何過失傷害、傷害
    及毀損之犯行，辯稱：「有發生車禍沒錯，但是我沒有打人
    。這個車禍發生，我沒有過失，丙○○亦未受傷」云云。
二、經查：
(一)、過失傷害部分：
  1.被告如何於上述時、地駕駛自小客車與告訴人之機車發生擦
    撞之事實，業據證人即告訴人丙○○於原審證述甚詳（見原
    審卷(二)第30頁），並有道路交通事故現場圖、補充資料表及
    現場照片（見偵查卷(二)第5、6、13-17頁）附卷可稽，被告
    亦不諱言有於上開時、地發生車禍，則上開車禍之事實應堪
    認定。
  2.又按汽車行使至交岔路口，轉彎車應讓直行車先行，道路交
    通安全規則第102 條第1 項第7 款定有明文，被告自應予以
    注意，依卷附照片及道路交通事故調查報告表（見偵查卷(二)
    第9、10、13-17頁），當時天氣晴，視距良好，且該處為一
    般市區道路○○○路口，柏油路面乾燥無缺陷及障礙物，依
    被告之知識、能力並無不能注意之情事，惟被告右轉彎時未
    注意右後方來車，貿然右轉，致騎乘車號K3C-718號重機車
    、由右後方直行基隆路之丙○○剎車不及，撞及乙○○所駕
    駛上開自小客車之右前車門，因而人車倒地，是被告顯有右
    轉彎未注意右後方來車，並讓直行車先行之違規情形，而臺
    北市車輛行車事故鑑定委員會鑑定意見書亦同此認定，有該
    意見書附原審卷可稽（見原審卷(二)第16至18頁），足認被告
    確有過失。其所辯車禍之發生，伊無過失云云，顯為卸責之
    詞，不足採信。
  3.告訴人因本件交通事故而受有左手掌擦傷之傷害，業據其於
    原審及本院指述明確（見原審卷第31頁反面、本院卷第33頁
    反面），核與證人即前往處理之員警甲○○結證稱伊確有看
    到丙○○之左手掌擦傷等語相符（見本院卷第29頁），並有
    記載丙○○之左手掌擦之交通事故補充資料表在卷可稽（見
    偵查卷(二)第6頁），足見告訴人確因本件交通事故而受有左
    手掌擦傷之傷害，則其上述傷害與本件車禍之發生應有因果
    關係。至告訴人之診斷證明書雖未記載左手掌擦傷之事實，
    但因該傷害尚屬輕微，且告訴人就醫時未特別陳述，故無記
    載等情，此有國軍松山醫院病歷摘要紀錄附卷可稽（見原審
    卷(一)第37頁），故尚難據此即認定告訴人未因車禍受傷。
  4.綜上所述，本件事證明確，被告過失傷害之犯行洵堪認定。
    至證人丁○○雖證稱車禍後，未見告訴人手部有受傷云云，
    惟與前揭事證不符，且被告係該證人之老闆，所證難免偏頗
    ，尚難資為被告有利之證明。另被告所庭提之本院97年度交
    抗字第1078號裁定，僅指明本件車禍如何撞擊，有再發回詳
    查之必要，並未認定被告並無過失；而臺灣臺北地方法院97
    年度交聲字第34號裁定，雖認定不能證明被告有在多車道右
    轉彎，不先駛入外側車道之違規，而諭知不罰，惟本院不受
    其認定之拘束，均併予敘明。
(二)、傷害及毀損部分：
  1.被告上揭傷害及毀損之犯行，業據告訴人於原審具結證述遭
    被告揮拳毆打，因而受有左眼眶下方多處撕裂傷、左眼撞擊
    傷併視網膜水腫之傷害，其眼鏡鏡片及鏡框亦因此損壞不堪
    用等語明確（見原審卷(二)第31、32頁）。而告訴人因被告之
    毆打，眼部而受有上述傷害，並有國軍松山醫院附設民眾診
    療服務書及亞東紀念醫院診斷證明書各一紙附卷可稽（見偵
    查卷(一)第19、25頁）；且告訴人之左眼鏡鏡片及左邊鏡框向
    外彎因而損壞不堪使用，並經原審堪驗在卷（見原審卷(二)第
    32頁）。此部分之事實亦足認定。
  2.被告雖辯稱告訴人眼部及眼鏡之傷害係兩車相撞時，告訴人
    之機車向右倒，機車左把手撞及告訴人左眼部所致等語，惟
    與告訴人證述其機車係向左倒等情不符。且依交通事故補充
    資料表及亞東紀念醫院急診病歷所載，告訴人均指稱臉（眼
    ）部之傷係被打傷，此有上述交通事故補充資料表及醫院急
    診病歷在卷可稽（見偵查卷(二)第6、20頁），而衡情告訴人
    與被告先前並不相識，交通事故部分亦已經警依法處理，告
    訴人並無另行設詞陷害被告之理，參以被告於警詢時供稱：
    「在等待警察到場時，告訴人說是我撞到他的，我就拉他一
    把」等語（見偵查卷(一)第11頁），足見被告確有與告訴人發
    生拉扯，是參酌上情，堪認告訴人之證述不虛，可以採信。
    被告傷害告訴人及毀損告訴人眼鏡之犯行，亦足以認定。至
    證人丁○○雖證稱車禍後，未見被告出手打告訴人云云，惟
    與前揭事證不符，且被告係其老闆，所證難免偏頗，尚難資
    為被告有利之認定。
三、核被告所為，係犯刑法第284 條第1 項前段之過失傷害罪、
    第277條第1項之傷害罪及第354條之毀損罪。被告於車禍肇
    事後，在有偵查犯罪職權之公務員發覺前，親自電話報警並
    報明肇事人姓名、地點請警方前往處理，就其過失傷害部分
    自首而接受裁判，此有交通事故談話紀錄表及臺北市政府警
    察局指揮中心受理110報案紀錄單在卷可查，應就其所犯刑
    法第284條第1項前段之過失傷害罪部分，依刑法第62條前段
    之規定，減輕其刑。而被告以一毆打行為觸犯傷害及毀損罪
    部分，為想像競合犯，應依刑法第55條規定，從一重之傷害
    罪處斷。被告所犯上開過失傷害及傷害2罪間，犯意各別，
    構成要件互異，應予分論併罰。
四、原審據以論罪科刑，固非無見。惟本件係被告駕車右轉彎時
    未注意右後方來車，貿然右轉欲駛入市○○道，致騎乘車號
    K3C-718號重機車、由右後方直行基隆路之丙○○剎車不及
    ，撞及被告所駕駛上開自小客車之右前車門，因而人車倒地
    ，受有左手掌擦傷之傷害，此業經告訴人到院結證在卷（見
    原審卷(二)第30頁反面），原判決事實欄竟認定本件係被告駕
    車貿然右轉欲駛入市○○道，撞及自右後方直行基隆路由丙
    ○○所騎乘車號K3C-718號重機車左側，致丙○○人車倒地
    （見原判決事實一第7至9行），已與事實不符；且被告僅就
    所犯過失傷害部分自首，其他傷害及毀損部分未與焉，乃原
    判決未詳予析明，而就被告所犯上開之罪均依自首之例減輕
    ，亦有未洽。被告上訴意旨，否認犯罪，固為無理由，但原
    判決既有前述可議之處，仍應由本院將原判決撤銷改判。爰
    審酌被告駕車撞及告訴人，其過失之程度，造成告訴人受有
    右手掌擦傷之傷害，傷勢尚屬輕微，然被告駕車肇事後，進
    而公然徒手毆打告訴人，惡性非輕，且事後一再否認犯行，
    迄未與被害人達成民事和解，亦未表示歉意，顯無悔意之犯
    後態度及告訴人所受之傷勢等一切情狀，分別量處如主文第
    二項所示之刑，並均諭知易科罰金之折算標準，以資矯正。
據上論斷，應依刑事訴訟法第369條第1項前段、第364條、第299
條第1項前段，刑法第284條第1項前段、第62條前段、第277條第
1項、第354條、第55條、第41條第1項前段，刑法施行法第1條之
1，判決如主文。
本案經檢察官賴俊雄到庭執行職務。
中    華    民    國    98    年    3     月    31    日
                  刑事第十八庭審判長法  官  吳鴻章
                                    法  官  周政達
                                    法  官  徐昌錦
以上正本證明與原本無異。
不得上訴。
                                    書記官  王韻雅
中    華    民    國    98    年    3     月    31    日
附錄：本案論罪科刑法條全文
中華民國刑法第277條第1項
（普通傷害罪）
傷害人之身體或健康者，處 3 年以下有期徒刑、拘役或 1 千元
以下罰金。
中華民國刑法第284條第1項
（過失傷害罪）
因過失傷害人者，處 6 月以下有期徒刑、拘役或 5 百元以下罰
金，致重傷者，處1年以下有期徒刑、拘役或5百元以下罰金。


司法院資訊處製作；財團法人民間司法改革基金會備份。
